臺灣桃園地方法院民事簡易判決  
111年度桃簡字第566號
原      告  王雅婷  
訴訟代理人  陳彥潔律師
被      告  徐國恭  

訴訟代理人  洪佩雲律師
            王啓任律師
複代理人    江衍奕  
上列當事人間請求損害賠償事件，於民國111年11月2日辯論終結
，本院判決如下：
    主      文
被告應給付原告新臺幣伍萬元，及自民國一一一年二月二十三日
起至清償日止，按週年利率5％計算之利息。
原告其餘之訴駁回。
訴訟費用由被告負擔百分之二十五，餘由原告負擔。
本判決第一項得假執行，但被告如以新臺幣伍萬元為原告預供擔
保後，得免為假執行。
原告其餘假執行之聲請駁回。
    事實及理由
一、原告起訴主張：兩造均係○○科技股份有限公司之職員，係同
    事關係，民國109年下半年，被告向原告表達愛慕之意，經
    原告拒絕後，被告因心生恨意，於附表所示時間對原告或共
    同同事傳送如附表所示之言論，且於110年3月24日至原告之
    辦公室座位攔堵原告，並且詢問原告同事丁○○原告之行蹤，
    又於同日詢問共同友人乙○○原告之手機號碼，另於110年5月
    28日至同年月31日詢問共同朋友丙○○原告之聯絡方式。原告
    種種如附表之言論及前開騷擾行為侵害原告之人格權、名譽
    權及自由權，因而造成被告身心壓力而致原告罹患焦慮症，
    使伊蒙受巨大之心理痛苦，爰依侵權行為法律關係提起本訴
    ，向被告請求賠償精神慰撫金新臺幣（下同）20萬元等語。
    並聲明：（一）被告應給付原告200,000元，及自起訴狀繕
    本送達被告翌日起至清償日止按週年利率5％計算之利息。（
    二）原告願供擔保，請准宣告假執行。
二、被告則以：伊並無追求過原告，伊僅曾協助原告經營蝦皮賣
    場，未料原告竟因個人賣場壯大，私下向被告合作之廠商取
    得貨源，且盜用被告之商品圖片，乃與伊產生商業上之糾紛
    ，且原告封鎖伊所有聯繫方式，因此伊才至原告之辦公處，
    並詢問共同朋友原告之聯絡方式，欲與其解決其間之糾紛，
    並無騷擾之意圖，且寄送如附表所示之電子郵件亦係基於自
    衛、自辨，並非以侵害原告名譽為唯一之目的。又原告罹患
    焦慮症與被告之行為並無因果關係，應係與原告和其前男友
    之感情糾紛有關等語以茲抗辯。並聲明：（一）原告之訴及
    假執行之聲請均駁回。（二）如受不利判決，請准供擔保免
    為假執行。
三、原告主張被告以臉書將附表所載不實言論私訊給第三人及原
    告，侵害其名譽權、人格權，並且被告不斷接近原告之行為
    已妨害其自由權，致其受有損害，應負侵權行為之損害賠償
    責任，惟為被告所否認，並以前詞置辯，是本件應審究者為
    ：被告所為如附表所示言論是否侵害原告之人格權、名譽權
    ？又被告前往原告辦公處所尋覓原告暨詢問共同朋友或同事
    原告之聯絡方式，是否已構成騷擾行為而損及被告之自由權
    權，如是，賠償金額應為何？茲悉述如下：
㈠、關於附表編號3部分：
①、按因故意或過失，不法侵害他人之權利者，負損害賠償責任
　　人格權受侵害時，以法律有特別規定者為限，得請求損害賠
    償或慰撫金；不法侵害他人之身體、健康、名譽、自由、信
    用、隱私、貞操，或不法侵害其他人格法益而情節重大者，
    被害人雖非財產上之損害，亦得請求賠償相當之金額。其名
    譽被侵害者，並得請求回復名譽之適當處分，民法第184條
    第1項前段、第18條第2項、第195條第1 項分別定有明文。
    是行為人如因故意或過失抑貶他人之社會評價而不法侵害他
    人之名譽，且具有歸責性、違法性，並不法行為與損害間有
    因果關係，應成立侵權行為。又民法上名譽權有無受損害，
    應以社會上對個人評價是否貶損作為判斷之依據，苟其行為
    足以使他人在社會上之評價受到貶損，不論其為故意或過失
    ，均可構成侵權行為，其行為不以廣佈於社會為必要，僅使
    第三人知悉其事，亦足當之（最高法院90年台上字第646 號
    判例意旨參照）。而名譽為人格之社會評價，名譽有無受侵
    害，應以社會上對其評價是否貶損以為斷。刑法上妨害名譽
    罪之成立，固以公然侮辱或意圖散布於眾而指摘或傳述足以
    毀損他人名譽之事為要件。惟在民法上，若已將足以毀損他
    人名譽之事表白於特定第三人，縱未至公然侮辱之程度，且
    無散布於眾之意圖，亦應認係名譽之侵害，蓋既對於第三人
    表白足以毀損他人名譽之事，則其人之社會評價，不免因而
    受有貶損（最高法院86年度台上字第305 號決意旨參照）。
    又個人基於言論自由所指摘或傳述之內容涉及個人私德者，
    必須其內容具有「公共事務」或「與公共相關事務」之公共
    利益，倘僅涉及私德而與公共利益無關者，仍不能阻卻違法
    。所謂私德，係指私人德性，亦即有關個人私生活之事項；
    所謂公共利益，係指與社會上不特定人或多數人有關之利益
    。與公共利益有關之事實，係指將之呈現在公眾下，有助於
    公共利益增進之事實（最高法院104 年度台上字第1431號判
    決意旨參照）。
②、經查，原告主張被告以電子郵件向第三人丙○○及乙○○散
　　布如附表編號3所示之言論，依照一般人之社會經驗，綜合
    其全部文義觀之，有使第三人對原告產生不良觀感，貶損原
    告於社會上之評價，且上開言論僅涉及兩造間之商業糾紛，
    係屬私德而與公共利益無關，被告所為自屬侵害原告名譽權
    之行為。被告雖辯稱其係因與原告有蝦皮賣場商業糾紛，而
    原告不出面處理且屢屢逃避與被告溝通，被告始為前開行為
    等語。然被告若是與原告有金錢上之糾紛，應尋求法律途徑
    解決紛爭，卻選擇使用上開言語傳布與第三人，足認定係負
    面貶損原告之社會上人格及地位，並損及原告之名譽權，被
    告此辯尚無足採。至於被告對原告本人發送如附表編號3之
    言論係一對一言論，相關論述如下㈡。
㈡、關於如附表編號1、2、4及附表編號3中對原告本人所為之
　　言論（下稱系爭言論）部分：
①、按言論自由為人民之基本權利，有實現個人自我、促進民主
    發展、呈現多元意見、維護人性尊嚴等多重功能，保障言論
    自由乃促進多元社會正常發展，實現民主社會應有價值，不
    可或缺之手段。至於名譽權旨在維護個人主體性及人格之完
    整性，為實現人性尊嚴所必要，二者之重要性固難分軒輊，
    在法的實現過程中，應力求其二者保障之平衡。故侵害名譽
    權而應負侵權行為損害賠償責任者，須以行為人意圖散布於
    眾，故意或過失詆毀他人名譽為必要，蓋如此始有使他人之
    名譽在社會之評價受到貶損之虞。在一對一之談話中，應賦
    予個人較大之對話空間，倘行為人基於確信之事實，申論其
    個人之意見，自不構成侵權行為，以免個人之言論受到過度
    之箝制，動輒得咎，背離民主社會之本質（最高法院99年度
    台上字第1664號判決意旨參照）。查，系爭言論係一對一之
    談話，為兩造所自承，被告顯未有意圖散布於眾之行為，故
    上開實務見解自足作為被告是否對原告造成侵權行為之參考
    。
②、按廣義上的名譽包括內部與外部，僅論及外部者，則為狹義
    之名譽，係指他人對特定人（包括法人）的屬性所給予的社
    會評價，即名譽權；至於某人對其內在價值的感受，即內部
    名譽，亦謂之名譽感。內部名譽是個人對自己內在價值的評
    定，是主觀上的感覺，外部名譽則是外界特定人的評價，因
    為評價者眾，公論存乎於社會之中，其判斷標準自然具有社
    會相當性，因此外部名譽亦可稱之為客觀名譽。舉例而言，
    某甲收到一封匿名信，信中對其極盡毀謗污辱之能事，某甲
    閱畢之後，有深受羞辱之感，致使精神痛苦，不敢見人。惟
    此信內容僅流通於此二人之間，並未公示於他人，是故僅對
    某甲之內部名譽造成損害，尚不及外部名譽受損害程度。又
    所謂外部名譽之概念，因個人之階級、身分、品性之不同而
    異趣，乃為其社會屬性之評價。故同一地位之人享有同一程
    度之名譽，無關乎個人之主觀覺受是否構成名譽侵害，不以
    被害人主觀感受為準，應就社會一般人之評價，客觀判斷之
    ，此即為名譽感不應在名譽權所保障之範圍內的理由之一。
    其二則為一般人格權係關於人的價值與尊嚴的權利，將名譽
    感稱之為人格尊嚴的具體內容之一予以保護，而涵攝於一般
    人格權中無可非難。惟名譽權係法定之個別人格權，性質上
    係自一般人格權衍生而出，若將名譽感視之為人格尊嚴，而
    以民法第195條之規定予以保護，則無異錯解法律概念且混
    淆了一般人格權與個別（具體）人格權之界限，並將導致法
    律適用上產生混淆。本件被告於寄送予原告之電子郵件中使
    用「無恥」之語句，如有侵害原告權利，應係侵害原告之名
    譽感，屬一般人格權，屬民法第184條第1項前段所保障之權
    利，而非侵害原告之外部名譽甚明。
③、按以粗鄙之言詞，辱罵或批評他人，即所謂侮辱之言詞，言
    詞本身多不涉及事實之陳述，即偏向於所謂意見之表達。而
    言詞是否粗俗，端賴個人之品味而定，實情往往是，私底下
    被他人指摘者，不會因為幾句粗俗言詞就受到社會上負面評
    價，毋寧反是說出此類粗俗言詞之發言者，會被社會評價為
    品位不佳、人品不良，而遭致人格貶低的社會評價，如此所
    謂「名譽」受損者，即非提告者，反係發言之人，而保障言
    論者以最有效之語言表意，原本就是言論自由的核心範圍，
    而語言、文字之選用，本來除了客觀意思之傳達溝通外，還
    有情感表述的成分在內，特別是「有力的表述，未必是文雅
    的」，強迫一個人在私底下之情境，情緒激動時不得「口出
    惡言」以發洩情緒，無異於強令行為人找尋其他宣洩出口，
    反而另滋生毀損、傷害或其他更嚴重的無可挽回的犯行發生
    。故私底下一對一談話之侮辱性言論，雖係涉及行為人主觀
    評價的意見表達，相較於誹謗帶有不實事實的傳述，侮辱言
    論雖更應受到言論自由的保障，但在審究行為人之意見表達
    或評論之言詞是否構成侮辱之言詞，而構成民事上侵權行為
    ，「合理評論原則」之不罰事由，仍可視為係對於侮辱性言
    論是否阻卻不法事由之參考事項之一，此即前述最高法院判
    決所述行為人是否基於確信之事實，而申論其個人之意見。
    此等言論，因為不涉及事實之傳述，刑法上應以公然為之，
    而形成「挑釁性言論」，足以立即形成創傷及立即導致平和
    秩序遭破壞而有害公共秩序時，方加以處罰。於民事法律上
    ，基於維護他人主觀名譽感情，即「個人擁有較佳聲譽之主
    觀願望」，應可列為侵害性之言論，然無論如何，縱然不是
    公然為之，亦必須是惡意對遭侮辱之本人為之，始能認有侵
    害性之存在。
④、經查，系爭言論顯示被告多次以無恥、不要臉等語句向原告
    表明其不滿之意，而以「無恥、不要臉」直接稱呼他人，一
    般係表示對方有不顧廉恥之意思，該言詞自係惡意侮辱原告
    所為，而有辱駡原告之主觀意圖及客觀行為無誤。又系爭言
    論均係由被告對原告個人以一對一之方式傳遞電子郵件以傳
    達該等訊息，性質上屬於一對一之言論，堪可認定。被告辯
    稱系爭言論並非不法侵害原告權利等語，本院認基於上開實
    務見解，一對一談話侮辱言論應更受到言論自由保障，且應
    參酌「合理評論原則」之不罰事由即應審酌被告是否係出於
    確信之事實而為侮辱性言論應而得以阻卻違法，此亦為前述
    最高法院判決所述行為人是否基於確信之事實，而申論其個
    人之意見之情形。本院參酌被告提出之出貨紀錄及賣場商品
    對話紀錄（見本院卷第70頁至第71頁、第108頁至第114頁）
    ，前開資料中可見原告確實與被告有商業合作，且曾欲與被
    告之供貨廠商取貨而遭拒絕；又原告與被告間確實有因蝦皮
    賣場之商品照片使用而產生糾紛，事實內容為被告提供其商
    品照片予原告，然被告認為未授權原告使用而引發爭議，此
    並經被告對原告提起刑事告訴，該情為雙方所不爭執。是前
    述事實可推見兩造前已有兩件關於蝦皮賣場之商業糾紛，前
    者在客觀上原告確實有直接向被告配合之廠商叫貨之情形，
    後者因被告確實有提供商品照片予原告，且因其主觀上認並
    無授權原告使用該等照片而認為原告有侵害其著作權之虞始
    提出告訴，足認被告對原告一對一之系爭言論，係基於被告
    主觀上確信之事實，並進而申論其個人之意見，於較大之言
    論自由保障之前提下，本院認尚符合合理評論之原則，是被
    告此辯足堪採信。
㈢、原告復主張被告至其辦公座位攔堵原告，且詢問原告同事及
    兩造共同朋友原告之聯絡方式涉及騷擾而導致原告自由權受
    損等語。本院認兩造既係同事關係，且曾因合作蝦皮賣場之
    經營而有往來，被告為與原告針對其間之商業事務糾紛進行
    溝通協商而詢問他人原告之聯絡方式，或逕自前往原告可能
    所在處所尋覓原告，應無逾越一般人際互動往來之尋常規範
    ，且證人乙○○於本院審理中證稱伊與兩造皆是朋友關係，伊
    於110年3月24日有與被告一同前往原告辦公處所找原告，當
    時辦公室仍有七、八個人，當時伊與被告是在原告辦公室外
    的走廊等，被告的態度看起來很平常，被告是要去請原告將
    蝦皮商品下架，伊知道他們有一些商品的糾紛等語（見本院
    卷第86頁至第89頁），可見被告於110年3月24日當日雖可能
    帶有情緒至原告辦公處所尋覓原告，卻不致於有威脅原告之
    態度，且被告前往找尋原告之時間係正常辦公室內尚有同事
    在場之時段，如被告出於威脅騷擾之意圖而接近原告，應不
    會於公司同事均在場之時為之，益徵被告接近原告之行為尚
    無逾越社交規範而達到騷擾原告之程度。原告此部分主張尚
    乏依據，應予駁回。
㈣、按司法院大法官釋字第689號解釋理由書謂：免於身心傷害之
    身體權雖非憲法明文列舉之自由權利，惟基於人性尊嚴理念
    ，維護個人主體性及人格自由發展，亦屬憲法第22條所保障
    之基本權利。釋字第785號解釋理由書則謂：人民之健康權
    ，為憲法第22條所保障之基本權利（釋字第753號及第767號
    解釋參照）。憲法所保障之健康權，旨在保障人民生理及心
    理機能之完整性，不受任意侵害。依上開2號解釋，將身體
    權、健康權均列為憲法保障之基本權，由此可知身體權、健
    康權均與個人主體性及人性尊嚴密不可分，具普世性，私法
    人格權之保護，自不得違反憲法保障上開人格權之意旨，法
    院適用私法上關於人格權之規定時，亦應作符合憲法價值體
    系之解釋。而民法上所稱身體，指人體的完整，乃人格的基
    礎；為維護個人主體性及人格自由發展，所謂身體之完整性
    ，除身軀、器官等之完整外，尚應包括身體之自主性，每個
    人有權支配自己身體不受不法侵犯。因此，以未徵得他人同
    意之方法，使有害人體之物質進入人體內，超過一般人客觀
    上能忍受之程度，自屬對於身體自主性之侵害。而健康，係
    指身心功能的狀態，故健康權是以保持內部機能完全為其內
    容，包含生理與心理之健康。而為實現人格自主，人性尊嚴
    之價值理念，心神的安寧或情緒等影響心理健康的因素，亦
    應納入健康權予以保護，他人不得任意侵害；僅在具體個案
    上，為調和被害人權益與加害人行為自由之保障，尚須考量
    被害人損害之嚴重性，是否屬社會通念上認為係日常生活中
    所應忍受，短暫而輕微，一般人應自我調節情緒之侵害。如
    非屬該等短暫而輕微之侵害，則需加害人之侵權行為與被害
    人之損害間，具有相當之因果關係始可構成。而所謂相當因
    果關係，係指依經驗法則，綜合行為當時所存在之一切事實
    ，為客觀之事後審查，認為在一般情形下，有此環境、有此
    行為之同一條件，均可發生同一之結果者，則該條件即為發
    生結果之相當條件，行為與結果即有相當之困果關係。反之
    ，若在一般情形上，有此同一條件存在，而依客觀之審查，
    認為不必皆發生此結果者，則該條件與結果並不相當，不過
    為偶然之事實而已，其行為與結果間即無相當因果關係，不
    能僅以行為人就其行為有故意過失，即認該行為與損害間有
    相當因果關係（最高法院98年度台上字第673號判決參照）
    。經查：原告雖主張因被告侵害其名譽權、人格權並有接近
    原告之騷擾行為，造成原告罹患焦慮症，惟此為被告所否認
    ，自應由原告舉證以實其說。就此被告提出其與原告父親之
    通話錄音譯文，原告父親於被告詢問原告焦慮症發生原因時
    ，稱焦慮症係過去男朋友造成（見本院卷第68頁），且原告
    主張被告騷擾及傳送如附表所示之電子郵件期間約為110年3
    月至5月間，原告提出之身心診斷書初診日期為110年11月，
    距前開時期已有約半年以上之久，尚難認定原告罹患焦慮症
    與被告行為間之關聯性，原告此主張亦無可採。
㈤、原告請求被告賠償非財產上損害，有無理由？
　　按因故意或過失，不法侵害他人之權利者，負損害賠償責任
　　；不法侵害他人之名譽，被害人雖非財產上之損害，亦得請
    求賠償相當之金額，此觀民法第184條第1項前段、第195條
    第1項前段規定可明。以人格權遭遇侵害，受有精神上之痛
    苦，而請求慰藉金之賠償，其核給之標準，須斟酌雙方之身
    分、資力與加害程度及其他各種情形核定相當之數額。所謂
    相當，應以實際加害情形與其名譽影響是否重大及被害人之
    身分、地位與加害人之經濟情況等關係定之。本院審酌本件
    被告故意侵權行為之情節、原告所受名譽權侵害之程度、兩
    造之身分、地位、教育程度、財產所得所示之經濟狀況（本
    院卷第29頁至第41頁；本院個資卷兩造個人戶籍資料查詢結
    果、財產所得查詢資料）等一切情狀，認原告請求之精神慰
    撫金以5萬元為適當。
四、給付無確定期限者，債務人於債權人得請求給付時，經其催
    告而未為給付，自受催告時起，負遲延責任；其經債權人起
    訴而送達訴狀，或依督促程序送達支付命令，或為其他相類
    之行為者，與催告有同一之效力；遲延之債務，以支付金錢
    為標的者，債權人得請求依法定利率計算之遲延利息；應付
    利息之債務，其利率未經約定，亦無法律可據者，週年利率
    為5%，民法第229條第2項、第233條第1項前段、第203條分
    別定有明文。本件民事起訴狀繕本於111年2月22日送達被告
    ，是本件原告向被告請求利息之起算日為111年2月23日，應
    堪認定。　　　　　 
五、綜上所述，原告本於侵權行為之法律關係，請求被告給付5
    萬元，及自起訴狀繕本送達翌日起即自111年2月23日起至清
    償日止，按週年利率5％計算之利息，為有理由，應予准許。
    逾此範圍，為無理由，應予駁回。
六、又兩造均陳明願供擔保，聲請宣告及免為假執行，經核原告
    勝訴部分，依民事訴訟法第389條第3款之規定，應依職權宣
    告假執行，並依被告之聲請酌定其供擔保得免為假執行金額
    ；至原告敗訴部分，其假執行之聲請已失所附麗，應予駁回
    。
七、本件事證已臻明確，原告其餘攻擊、防禦方法及證據資料，
    經本院審酌後，認對於判決結果不生影響，爰不一一論述，
    併此敘明。
八、訴訟費用負擔之依據：民事訴訟法第79條。
中　　華　　民　　國　　111 　年　　12　　月　　2 　　日
                  桃園簡易庭法　官　蘇品蓁
以上為正本係照原本作成。
如不服本判決，應於送達後20日內，向本院提出上訴狀並表明上
訴理由，如於本判決宣示後送達前提起上訴者，應於判決送達後
20日內補提上訴理由書（須附繕本）。
如委任律師提起上訴者，應一併繳納上訴審裁判費。   
中　　華　　民　　國　　111 　年　　12　　月　　2 　　日
                              書記官  潘昱臻　　　　　　
附表
編號 時間 文字內容 方式 對象 證物 1 110年3月11日 可憐之人必有可恨之處…你可不要那麼不要臉嗎???...難怪你會沒朋友!! 電子郵件 甲○○ 原證2 2 110年3月25日 要不要臉啊你…你不覺得無恥嗎...你們的醜態可以再醜陋一點!!我徹底清楚你們這些所謂會讀書的人品!!!  電子郵件 甲○○ 原證5 3 110年3月26日、29日 無恥…放心我絕對讓你在位子上遇到我~!最好讓大家知道你們無恥的行為 電子郵件 甲○○、乙○○、 丙○○ 原證6 4 110年4月20日 你不要臉的事怎麼那麼多啊!!! 電子郵件 甲○○ 原證7